【裁判字號】    97,台上,5930
【裁判日期】    971120
【裁判案由】    違反毒品危害防制條例
【裁判全文】
最高法院刑事判決            九十七年度台上字第五九三０號
上  訴  人  甲○○
            乙○○
上列上訴人等因違反毒品危害防制條例案件，不服台灣高等法院
高雄分院中華民國九十七年九月十八日第二審更審判決（九十七
年度重上更(四)字第五五號，起訴案號：台灣屏東地方法院檢察署
九十三年度偵字第六二五九、六二六一號），提起上訴，本院判
決如下：
    主  文
上訴駁回。
    理  由
按刑事訴訟法第三百七十七條規定：上訴於第三審法院，非以判
決違背法令為理由，不得為之；是提起第三審上訴，應以原判決
違背法令為理由，係屬法定要件。如果上訴理由書狀並未依據卷
內訴訟資料具體指摘原判決不適用何種法則或如何適用不當，或
所指摘原判決違法情事，顯與法律規定得為第三審上訴理由之違
法情形不相適合時，均應認其上訴為違背法律上之程式，予以駁
回。原判決認定上訴人甲○○及乙○○犯有其事實欄所載之犯行
，因而撤銷第一審之科刑判決，改判仍論甲○○（累犯）及乙○
○以共同意圖販賣而持有第一級毒品罪，各處有期徒刑十一年及
十年六月；並均為相關從刑之宣告。已詳細說明其所憑之證據及
認定之理由；對於其二人所為辯解，並已逐一敘明不可採之理由
，俱有卷存之證據資料可資覆按。從形式上觀察，原判決並無違
背法令情形。甲○○上訴意旨略稱：(一)、扣案第一級毒品海洛因
外包裝經鑑定結果，均未發現上訴人等之指紋，且查無伊與宋錦
華間有任何通聯紀錄；而乙○○與宋錦華固曾密集通聯，但並無
通訊內容可資參酌，實無積極證據可證渠等確有本件犯行，足徵
本案純係出於宋錦華與警方之陷害教唆所致。(二)、證人宋錦華、
張增賢之證詞先後不一，原審遽採為不利渠等之判斷，洵有未合
。(三)、扣案大包海洛因係警員張增賢一人獨自查獲，該包海洛因
能否謂係依法定程序取得之證據及是否確係渠等所持有，非無疑
義。又原審就宋錦華檢舉本案之動機及過程，未詳予調查，併有
調查職責未盡之可議。(四)、原判決既認定扣案大包海洛因為乙○
○所有，卻又切割認定該海洛因褐色外包裝花紋手提塑膠帶非乙
○○所有，同有理由矛盾之違法。(五)、原判決事實認定伊係與乙
○○共同央請宋錦華代尋海洛因買主，理由欄卻載稱僅乙○○一
人出面委託宋錦華代尋買主，顯相矛盾。又本件係伊開車搭載乙
○○至與宋錦華約定地點等候時，為警查獲，原判決認定伊藏身
幕後指示乙○○出面接洽毒品交涉事宜，亦與卷證資料不符。(六)
、事發當日，伊係載乙○○前往屏東內埔喝酒，事前不知有毒品
交易情事，原判決併認伊為共同正犯，自有違誤。乙○○上訴意
旨除與甲○○上訴意旨(一)至(四)所示相同外，其餘上訴意旨略稱：
(五)、原判決事實認定伊與甲○○基於不詳原因，於不詳地點以不
詳價格向不詳成年人購入系爭海洛因，惟理由未調查及說明其憑
以認定其二人具營利意圖而購入毒品之心證理由及依據，有認定
事實不依證據及理由不備之違法。(六)、宋錦華警詢及偵訊之供述
屬傳聞證據，既未經對質詰問，且與其審判中之供述不合，自無
證據能力，原判決仍採為裁判基礎，於法未合。(七)、伊僅供稱係
向綽號「阿水」之李姓朋友購得一小包新台幣二萬元海洛因供開
刀後傷口止痛之用，並未供稱該友人為「李阿水」，原審以向屏
東縣屏東市戶政事務所查無「李阿水」之資料，即逕認無伊所指
綽號「阿水」之李姓朋友存在，併有事實與理由矛盾之違誤云云
。
惟按：事實之認定及證據之取捨，乃屬事實審法院之職權。證人
等所為供述及合法調查所得證據，何者為可採，事實審法院本得
參酌其他相關證據為自由之判斷，苟無違反經驗法則或論理法則
，自難指為違法。原判決綜合卷證資料及調查證據之結果，認定
上訴人等確有本件共同意圖販賣而持有毒品之犯行，復說明海洛
因外包裝固未發現上訴人等之指紋，亦未查得甲○○與宋錦華間
任何電話通聯紀錄，然仍不足資為有利上訴人等之判斷；及本案
如何不具陷害教唆暨宋錦華審判外之證詞如何符合傳聞例外規定
，而足認具有證據能力等旨；核屬事實審法院採證認事職權之適
法行使，並無採證違法或理由欠備等情事，要難指為違法，上訴
人等上訴意旨(一)、(三)之前段、甲○○上訴意旨(六)、乙○○上訴意
旨(六)執以指摘，自非合法之第三審上訴理由。又證據之證明力係
由法院自由判斷，證人之證言前後雖未盡相符，然原審本於審理
所得心證，就其證言之一部認確實可信予以採取，尚非法所不許
。原判決既以宋錦華、張增賢等不利於上訴人等之證詞，綜合其
他不利事證，認其主要情節核與事實相符，而資為論罪基礎，自
係摒棄不採其他有利部分，原判決縱未逐一詳述其取捨之心證理
由，不無缺漏，惟與判決主旨尚無所影響，仍不得指為違法。上
訴人等上訴意旨(二)執此爭執，難謂適法。再原判決係認定上訴人
等於民國九十年十二月初某日，因不詳原因取得系爭海洛因後，
方意圖販賣而持有乙情，因而論上訴人等以共同意圖販賣而持有
第一級毒品罪，並未認定上訴人等有意圖營利販入系爭海洛因情
事，乙○○上訴意旨(五)所指，洵屬誤會。復綜觀原判決全文意旨
，原判決係認定上訴人等取得系爭海洛因後主動央請宋錦華代尋
買主，然主要聯絡事宜則推由乙○○為之，此部分所為認定，尚
無矛盾。而海洛因與包裝海洛因之塑膠袋非必屬同一人所有，原
判決認定系爭海洛因為上訴人等持有，而包裝之塑膠袋則因乏積
極證據而認不能證明屬上訴人等所有，其認定與經驗法則亦無悖
離。上訴人等上訴意旨(四)、甲○○上訴意旨(五)，均非適法之第三
審上訴理由。至乙○○雖辯稱：扣案小包海洛因，係伊向綽號「
阿水」之李姓友人購入供傷口止痛之用。然卻始終未能提出「阿
水」之真實姓名、年籍、住所等資料或其他具體相關資料，以供
循線調查，原審向屏東市戶政事務所函查，亦查無「李阿水」之
資料，實已盡調查職責之能事。而刑事訴訟法第三百七十九條第
十款所謂應於審判期日調查之證據，必須該證據確與待證事實有
重要關係，就其案情委有調查之必要者而言。原審以本件事證已
臻明確，而未就宋錦華之檢舉動機與過程，為無益之調查，俱難
指為調查未盡。上訴人等上訴意旨(三)之後段、乙○○上訴意旨(七)
，亦非適法之上訴理由。其餘上訴意旨，或係置原判決明白論斷
於不顧，仍執己見再事爭辯；或就不影響判決本旨之枝節問題，
徒以自己之說詞，泛指其為違法，並非依據卷內資料，對原判決
究竟如何違背法令為具體之指摘，自難認已符合首揭法定之第三
審上訴要件。其等上訴違背法律上之程式，均應予駁回。
據上論結，應依刑事訴訟法第三百九十五條前段，判決如主文。
中    華    民    國  九十七  年   十一   月   二十   日
                      最高法院刑事第九庭
                          審判長法官  洪  文  章
                                法官  王  居  財
                                法官  郭  毓  洲
                                法官  黃  梅  月
                                法官  邱  同  印
      本件正本證明與原本無異
                                      書  記  官
中    華    民    國  九十七  年   十一   月  二十五  日
                                                      V


司法院資訊處製作；財團法人民間司法改革基金會備份。
